【裁判字號】    91,訴,1292
【裁判日期】    920515
【裁判案由】    勞保
【裁判全文】
臺北高等行政法院判決                            九十一年度訴字第一二九二號
                              .
    原      告  甲○
    被      告  勞工保險局
    代  表  人  廖碧英(總經理.
    訴訟代理人  丙○○
                乙○○
右當事人間因勞保事件，原告不服行政院勞工委員會中華民國九十一年二月二十五日
台九十勞訴字第○○○三六八四號訴願決定，提起行政訴訟。本院判決如左：
    主  文
原告之訴駁回。
訴訟費用由原告負擔。
    事  實
一、事實概要：緣南投縣營造業職業工會被保險人即原告因罹患頸椎退化性關節炎合
    併脊髓壓迫，於民國（下同）八十九年五月九日檢據申請普通疾病殘廢給付。案
    經被告審查，以原告所患症狀及活動受限可因適當治療而得改善，症狀應尚未固
    定，與勞工保險條例第五十三條之規定不符，乃於八十九年七月二十五日以八九
    保給字第六○四六九一○號書函，核定所請殘廢給付不予給付。原告不服，申請
    審議，遭審定駁回，提起訴願，亦遭決定駁回，遂提起本件行政訴訟。
二、兩造聲明：
  (一)原告聲明：訴願決定及原處分均撤銷，並命被告依勞工保險殘廢給付標準第五十
              三項七級四四○日規定，核付原告勞保殘廢給付。
  (二)被告聲明：駁回原告之訴。
三、兩造之爭點：被告以原告所患症狀及活動受限可因適當治療而得改善，症狀應尚
                未固定，與勞工保險條例第五十三條之規定不符，乃核定所請殘廢
                給付不予給付，是否適法？
  (一)原告主張之理由：（未於期日到場，依其訴狀所陳）
    1.依勞工保險條例第五十三條第一項規定：「被保險人因遭受傷害或罹患疾病，
      治療終止後，如身體遺存障害適合殘廢給付標準表規定之項目，並經保險人自
      設或特約醫療機構診斷為永久殘廢者，得按月投保全額，依同表規定之殘廢等
      級給付標準，一次請領殘廢補助費。」第二項規定：「被保險人領取普通傷病
      給付期滿，或其所患普通傷病經治療一年以上尚未痊癒，如身體遺存障害，適
      合殘廢給付標準規定之項目，並經保險人自設或特約醫療機構診斷為永久不能
      復原者，得比照前項規定辦理。」則原告因罹患頸椎退化性關節炎合併脊椎壓
      迫，於八十九年五月五日終止治療，身體脊柱活動範圍角度僅一般人的二分之
      一，前屈二十五度，後屈十度，能活動範圍三十五度，適合殘廢給付標準表規
      定第五十三項第十等級四四○日，並經彰化秀傳紀念醫院診斷為永久殘廢，且
      原告所患經八十六年二月一日至八十九年五月五日治療一年一上尚未痊癒，已
      符合上開規定，得一次請領殘廢補助費。
    2.原告領取頸椎退化性關節炎合併脊髓壓迫，確實已造成原告工作上的不便，勞
      動能力較一般人差，行動不便，且經過專科醫師治療三年多無效，症狀已呈固
      定，只能從事輕便工作，並經診斷為永久不能復原。被告怎可逕自依認為原告
      腰椎無滑脫或畸形，而告之脊髓壓迫可經由手術治療予以改善而不予給付。況
      勞工保險殘廢給付標準表，軀幹系列並無規定要有手術方可請領。原告腰椎之
      活動範圍確實只有三十五度，也經由全民健康保險特約醫院、醫師認證確有脊
      髓遺存障害，致工作上明顯之阻害，已符合請領規定，被告如對原告症狀有異
      議，可要求原告至法定醫院請醫師複檢，怎可依無法定地位之特約專科醫師的
      審查意見，而否定原告症狀不予給付。
    3.目前社會景氣低迷，經濟蕭條，勞工生活已陷困境，以無此能力負擔手術及看
      護費用。況且醫師也不能保證原告的症狀經手術後一定改善，如果原告術後情
      況更糟，那麼誰來還其公道？健保與勞保同為政府所舉辦的社會福利，當今健
      保費用如月虧損，並常宣導浪費健保資源，如今被告卻捨人為己，加以鼓勵浪
      費資源（要求手術開刀），其是令人百思不解。
    4.原告申請殘廢給付，依法在勞保條例所規定的醫療院所開具殘廢診斷書，雖說
      法定審查核定權責仍在被告，但被告怎可依其特約專科醫師的意見來認定保險
      事故的實質？依勞工保險條例第二十八條、第五十六條及其施行細則第六十一
      條、勞保爭議事項審議辦法第十八條規定，保險人或勞工保險監理委員會可因
      審核保險給付或爭議事項，調閱相關單位之有關文件，或另行指定醫師或醫院
      複檢。這些條例並無規定被告可另聘特約專科醫師來審查保險事故，此無法定
      診斷權責之特約醫師，不得執行法定事項，然被告卻公然違法，另人不服。
    5.按「當事人主張事實，需負舉證責任，倘所提出之證據，不足為其主張事實之
      證明，自不能認其主張之事實為真實。」「所謂證據，自以積極而恰當，且對
      應證事實確能證明者始足當之，自非僅憑消極之迂迴證明，可以推定事實之真
      偽。」最高行政法院著有三十九年判字第二號判例及七十一年四月三十日判字
      第四六一號判決可資參照。被告如對原告的病症有異議，請提出證據反駁，不
      可依沒有法定地位之特約專科醫生的審查意見，來判定原告不符合殘廢。
  (二)被告主張之理由：
    1.「被保險人因普通傷害或罹患普通疾病，經治療終止後，如身體遺存障害，適
      合殘廢給付標準表規定之項目，並經保險人自設或特約醫院診斷為永久殘廢者
      ，得按其平均月投保薪資，依同表規定之殘廢等級及給付標準，一次請領殘廢
      補助費．．．被保險人領取普通傷病給付期滿，或其所患普通傷病經治療一年
      以上尚未痊癒，如身體遺存障害，適合殘廢給付標準表規定之項目，並經保險
      人自設或特約醫院診斷為永不能復原者，得比照前項規定辦理。」為勞工保險
      條例第五十三條定有明文。又「本條例第五十三條第一項及第五十四條第一項
      規定所稱治療終止，被保險人罹患之傷病，經治療後，症狀固定，再行治療仍
      不能期待其治療效果之狀態。」復為勞工保險條例施行細則第七十七條定有明
      文。
    2.原告訴稱其因頸椎退化性關節炎合併脊髓壓迫，確實已造成其工作不便，勞動
      能力較一般人差，行動不便，經治療三年多無效，症狀已呈固定，只能從事輕
      便工作，並經診斷為永久不能復原及被告特約醫師無法定診斷權責，不得執行
      法定事項云云。惟據原告所送秀傳紀念醫院於八十九年五月五日出具同年月日
      審定成殘之勞工保險殘廢診斷書經被告專業醫師審查意見略以：「甲○君之Ｘ
      光顯示病變輕微，其有症狀及活動受限可因適當治療而得改善，目前不符合殘
      等規定。」又依勞工保險監理委員會專業醫師審查略以：「本病人為頸椎退化
      性關節炎合併脊髓壓迫申請殘廢給付。依秀傳紀念醫院殘廢證明『頸部障礙，
      只能從事輕便工作，前屈二十五度、後屈十度、能動範圍三十五度』依所附Ｘ
      光片其頸椎退化性病變輕微並無滑脫或畸形，且脊椎壓迫亦可借由手術治療，
      勞保局不以殘廢給付為合理」（見勞工保險監理委員會案卷）。故被告核定所
      請殘廢給付不予給付，依法並無不合。
    3.次查有關其主張被告醫師無權審查殘廢給付一節，按殘廢給付，須就被保險人
      所送之殘廢診斷書及病歷綜合研判審查，前開資料之判讀涉及高度之醫學專業
      知識，被告之人員並非專業人士，如無借重專科醫師提供醫學專業知識，勢難
      行使審核之職權，是被告延請專業醫師提供意見俾利審查，原為此類案件事理
      上必然之需求，並無不當，況被告僅係借助專業醫師之專業意見，終局作成核
      定者仍為被告，於此並無權限之委託，尚無需法令之授權。縱退步以言，被告
      請醫師提供專業意見需有法律之授權，勞工保險局組織條例第十一條第二項明
      定被告得視業務需要聘用兼任醫師十二人至二十人；另勞工保險條例第二十八
      條、第五十六條及同條例施行細則第六十一條規定保險人為審核保險給付，得
      調查有關之文件、得另行指定醫院或醫師複檢，上開規定雖未明定被告得聘用
      醫師，惟被告既得調查有關文件及另行指定醫院或醫師複檢，自必需有醫師判
      讀相關文件並提出專業意見，是以上規定亦均足為授權之依據，故被告就殘廢
      給付案件聘請專科醫師提供專業意見並無不當。又依勞工保險條例第五十六條
      所規定，僅限於有複檢必要之案件，至就個案有無複檢之必要，因其為不確定
      之法律概念，被告自有判斷之餘地，尚難謂被告特約醫師之審查意見與原告殘
      廢診斷書之記載有異即有複檢必要。復查行政法院對與不確定法律概念相當之
      事項，就行政機關在處理過程中委請專家審查之案件，通常皆予尊重，被告之
      原核定，於法並無不合。
    理  由
一、本件原告經合法通知，未於言詞辯論期日到場，核無行政訴訟法第二百十八條準
    用民事訴訟法第三百八十六條各款所列情形，爰經被告聲請，由其一造辯論而為
    判決，合先敘明。
二、按「被保險人或其受益人，於保險事故開始後，停止前發生保險事故者，得依本
    條例規定，請領保險給付。」、「被保險人因普通傷害或罹患普通疾病，經治療
    終止後，如身體遺存障害，適合殘廢給付標準表規定之項目，並經保險人自設或
    特約醫院診斷為永久殘廢者，得按其平均月投保薪資，依同表規定之殘廢等級及
    給付標準，一次請領殘廢補助費．．．被保險人領取普通傷病給付期滿，或其所
    患普通傷病經治療一年以上尚未痊癒，如身體遺存障害，適合殘廢給付標準表規
    定之項目，並經保險人自設或特約醫院診斷為永不能復原者，得比照前項規定辦
    理。」勞工保險條例第十九條第一項、第五十三條定有明文。次按「本條例第五
    十三條第一項及第五十四條第一項規定所稱治療終止，指被保險人罹患之傷病，
    經治療後，症狀固定，再行治療仍不能期待其治療效果之狀態。」復為勞工保險
    條例施行細則第七十七條所明定。
三、本件原告係南投縣營造業職業工會被保險人，於八十九年五月九日檢據秀傳紀念
    醫院八十九年五月五日出具之殘廢診斷書，以其因罹患頸椎退化性關節炎合併脊
    髓壓迫成殘為由，向被告申請普通疾病殘廢給付。被告審查後，認原告所患症狀
    及活動受限可因適當治療而得改善，症狀應尚未固定，與勞工保險條例第五十三
    條之規定不符，乃於八十九年七月二十五日以八九保給字第六○四六九一○號書
    函，核定所請殘廢給付不予給付。原告不服，申請審議，遭審定駁回，提起訴願
    ，亦遭決定駁回等情，有勞工保險給付申請書、被告上開函、勞工保險監理委員
    會勞工保險爭議事項審定書及行政院勞工委員會訴願決定書等附卷可稽，且為兩
    造所不爭執，堪信為真實。
四、查原告申請本件殘廢給付時所檢據之秀傳紀念醫院八十九年五月五日出具之診斷
    書「殘廢部位與程度」欄載有：「頸部障礙，只能從事輕便工作。前屈二十五度
    、後屈十度、能動範圍三十五度」等語，有該診斷書在卷可稽；被告經將上開診
    斷書送請專業醫師審查，提供參考意見，審查意見明載：「甲○先生之Ｘ光顯示
    病變輕微，其有症狀及活動受限可因適當治療而得改善，目前不符合殘等規定。
    」等語，有該審查意見附卷可按；另勞工保險監理委員會於原告申請審議時，曾
    送請專業醫師審查，審查意見明載：「本病人為頸椎退化性關節炎合併脊髓壓迫
    申請殘廢給付。依秀傳紀念醫院殘廢證明『頸部障礙，只能從事輕便工作，前屈
    二十五度、後屈十度、能動範圍三十五度』依所附Ｘ光片其頸椎退化性病變輕微
    並無滑脫或畸形，且脊椎壓迫亦可借由手術治療，勞保局不以殘廢給付為合理」
    等語，亦有該審查意見在卷足憑。從而，被告綜合審查，認定原告頸部症狀尚未
    達固定之狀態，否准原告所請，核無不合。
五、原告主張被告送請專業醫師審查，專業醫師無權審查殘廢給付云云；按勞工保險
    局組織條例第十一條第二項明定被告得視業務需要聘用兼任醫師十二人至二十人
    ；另勞工保險條例第二十八條、第五十六條及同條例施行細則第六十一條規定保
    險人為審核保險給付，得調查有關之文件、得另行指定醫院或醫師複檢，上開規
    定雖未明定被告得聘用醫師，惟殘廢給付須就被保險人所送之殘廢診斷書及病歷
    綜合研判審查，前開資料之判讀涉及高度之醫學專業知識，被告既得調查有關文
    件及另行指定醫院或醫師複檢，自必需有醫師判讀相關文件並提出專業意見，是
    以上規定亦均足為授權之依據，原告此項主張，洵屬誤解。
六、原告主張被告如對原告症狀  有異議，可要求原告至法定醫院請醫師複檢云云；
    按「保險人於審核殘廢給付認為有複檢必要時，得另行指定醫院或醫師複檢。」
    勞工保險條例第五十六條定有明文，可知是否有複檢必要，應由被告就個案審認
    ，該項不確定之法律概念，被告自有判斷之餘地，尚難謂被告綜合審查時所參考
    之特約醫師審查意見與原告殘廢診斷書之記載有異即認有複檢必要。原告此項主
    張，亦有誤解。
七、綜合上述，原告申請頸部殘廢給付，因被告綜合審查認定其症狀尚未固定，經適
    當治療仍有改善餘地，核定不予給付，並無不合，審議審定及訴願決定遞予維持
    ，亦無違誤，原告仍執前詞，訴請撤銷，併請判命被告依其申請為給付，均為無
    理由，應予駁回。
據上論結，本件原告之訴為無理由，爰依行政訴訟法二百十八條、民事訴訟法第三百
八十五條第一項前段、行政訴訟法第九十八條第三項前段，判決如主文。
中      華      民      國    九十二    年      五      月     十五     日
                 臺 北 高 等 行 政 法 院   第 六 庭
                              審 判 長 法  官    林 樹 埔
                                       法  官    曹 瑞 卿
                                       法  官    闕 銘 富
右為正本係照原本作成。
如不服本判決，應於送達後二十日內，向本院提出上訴狀並表明上訴理由，如於本判
決宣示後送達前提起上訴者，應於判決送達後二十日內補提上訴理由書（須按他造人
數附繕本）。
中      華      民      國    九十二    年      五      月     十五     日
                                       書記官    吳 芳 靜


司法院資訊處製作；財團法人民間司法改革基金會備份。
